【裁判字號】    99,台抗,279
【裁判日期】    990422
【裁判案由】    拍賣抵押物強制執行聲明異議
【裁判全文】
最高法院民事裁定              九十九年度台抗字第二七九號
再 抗告 人  甲○○
法定代理人  乙○○
            丙○○
代  理  人  莊慶洲律師
上列再抗告人因與相對人台灣金聯資產管理股份有限公司間拍賣
抵押物強制執行聲明異議事件，對於中華民國九十九年一月十二
日台灣高等法院台中分院裁定（九十九年度抗字第一七號），提
起再抗告，本院裁定如下：
    主  文
再抗告駁回。
再抗告程序費用由再抗告人負擔。
    理  由
本件再抗告人對於抗告法院所為抗告無理由之裁定再為抗告，係
以：民法第八百七十七條係為保護抵押權人利益及社會經濟而設
，必以土地與建物同屬一人所有始得併付拍賣，此觀本院八十九
年台抗字第三五二號判例、八十七年度台抗字第六七七號裁定、
九十四年度台抗字第六五九號裁定意旨即明。南投縣竹山鎮和育
一巷六六號房屋係其承租土地而興建，取得所有權，執行法院司
法事務官依相對人之聲請，將該房屋與執行債務人林億樺所有之
該房屋坐落土地併付拍賣，執行法院以裁定駁回其異議，原法院
未予糾正，仍以裁定駁回其抗告，適用法規顯有錯誤云云，為其
論據。按民國九十六年三月二十八日修正公布、同年九月二十八
日施行前之民法第八百七十七條，固僅有就土地所有人於設定抵
押權後，在其上營造建築物者，抵押權人於必要時，得聲請執行
法院將其建築物與土地併付拍賣之規定，對於由非土地所有人所
營造之建築物，尚無同條第二項準用規定之增訂及適用。然依同
次修正前民法第八百六十六條「不動產所有人設定抵押權後，於
同一不動產上，得設定地上權及其他權利。但其抵押權不因此而
受影響」之規定，執行法院本得將該妨礙抵押債權實現之設定在
後權利予以除去；又依第八百七十七條立法理由：「查民律草案
第一千一百五十五條理由謂土地所有人，於設定抵押權後，在抵
押物上營造建築物者，應使抵押權人於必要時，得以土地與其建
築物一併拍賣，以保護其利益，否則收去建築物，於經濟上所損
甚鉅，然建築物非抵押權之標的物，故抵押權人對於建築物之價
金，不得行使優先權」所示，為兼顧抵押權人之利益及第三人對
於建築物之權利，解釋上執行法院應得將之與土地併付拍賣，並
將賣得價金交付第三人。原法院本此見解，維持執行法院駁回再
抗告人異議之裁定，駁回其抗告，經核於法並無違誤。至再抗告
人所提及本院八十九年台抗字第三五二號判例、八十七年度台抗
字第六七七號、九十四年度台抗字第六五九號等裁定，所述情形
與本件尚屬有間，自難比附援引。再抗告意旨，指摘原裁定不當
，聲明廢棄，不能認為有理由。
據上論結，本件再抗告為無理由。依強制執行法第三十條之一、
民事訴訟法第四百九十五條之一第二項、第四百八十一條、第四
百四十九條第一項、第九十五條、第七十八條，裁定如主文。
中    華    民    國  九十九  年    四    月  二十二  日
                      最高法院民事第五庭
                          審判長法官  朱  建  男
                                法官  顏  南  全
                                法官  林  大  洋
                                法官  沈  方  維
                                法官  張  宗  權
本件正本證明與原本無異
                                      書  記  官
中    華    民    國  九十九  年    五    月    四    日
                                                      Ｅ

司法院資訊處製作；財團法人民間司法改革基金會備份。
